【裁判字號】    99,裁,2943
【裁判日期】    991125
【裁判案由】    綜合所得稅
【裁判全文】
最  高  行  政  法  院  裁  定
                                      99年度裁字第2943號
上  訴  人  白佩環
訴訟代理人  卓隆燁
被 上訴 人  財政部臺北市國稅局
代  表  人  凌忠嫄
上列當事人間綜合所得稅事件，上訴人對於中華民國99年8月6日
臺北高等行政法院99年度簡字第452號判決，提起上訴，本院裁
定如下：
    主  文
上訴駁回。
上訴審訴訟費用由上訴人負擔。
    理  由
一、按對於適用簡易程序之裁判提起上訴，須經本院許可。前項
    許可，以訴訟事件所涉及之法律見解具有原則性者為限，行
    政訴訟法第235條定有明文。所謂法律見解具有原則性，係
    指該訴訟事件所涉及之法律問題意義重大，而有加以闡釋之
    必要而言；如對行政命令是否牴觸法律所為之判斷，或就同
    類事件高等行政法院所表示之見解相互牴觸，有由本院統一
    法律上意見或確認其意見之必要情形屬之。此項上訴許可要
    件之「法律見解具有原則性」，與判決違背法令之不適用法
    規或適用法規錯誤係屬二事。
二、本件上訴人民國94、95年度綜合所得稅結算申報，經被上訴
    人依據法務部調查局臺北市調查處通報及查得資料，查獲上
    訴人漏報取自永達保險經紀人股份有限公司(下稱永達公司)
    薪資所得新臺幣(下同)3,012,000元(上訴人2,790,000元、
    上訴人配偶張明台222,000元)、888,000元(上訴人配偶張明
    台)，並漏報94年度本人及配偶張明台之營利、執行業務及
    薪資所得計258,627元、95年度本人、配偶張明台及扶養親
    屬洪麗煌之薪資、執行業務及利息所得計25,421元，乃歸課
    核定上訴人94、95年度綜合所得總額為8,192,536元、8,379
    ,711元，補徵稅額650,954元、184,327元，並按所漏稅額1,
    008,686元、273,892元分別處以0.5倍及0.2倍之罰鍰計469,
    214元、134,659元。上訴人就核定取自永達公司薪資所得及
    罰鍰處分不服，申請復查，未獲變更，提起訴願，經財政部
    98年10月15日台財訴字第09800319910號訴願決定：「原處
    分(復查決定)關於罰鍰部分撤銷，由原處分機關另為處分。
    其餘訴願駁回。」嗣被上訴人就罰鍰部分，以98年12月10日
    財北國稅法二字第0980241867號重核復查決定：「追減94、
    95年度罰鍰……267,477元、79,881元。」上訴人猶表不服
    ，提起訴願，仍遭駁回，遂提起行政訴訟，經原審以99年度
    簡字第452號判決(下稱原判決)駁回，上訴人猶未甘服，遂
    提起本件上訴，其上訴意旨略以：(一)依本院32年判字第18
    號判例意旨，被上訴人應以臺灣臺北地方法院檢察署檢察官
    96年度偵字第2347號不起訴處分書認定事實，原判決見解與
    該判例有異，原判決違反該判例及司法院釋字第39 2號解釋
    ，應予廢棄。(二)系爭租賃車輛租金之租稅法律適用及實務
    ，前經稅捐稽徵機關依營利事業所得稅查核準則第74條第3
    款第2目之5規定認屬交通費，依財政部95年6月28日臺財稅
    字第09504063430號函釋(下稱財政部95年函釋)，應由保險
    經紀公司檢據核實列報，尚不宜約定由業務員自行吸收或負
    擔，惟原判決認為本件無財政部95年函釋之適用，與租稅法
    令規定及實證矛盾。(三)租稅法所重視者，應為足以表徵納
    稅能力之實質的經濟事實，而非其外觀之法律行為或形式上
    之登記事項，對實質上相同經濟活動所產生之相同經濟利益
    ，應課以相同之租稅。永達公司經理級以上人員或業績較優
    同仁始得申請使用及保管公務租賃車輛，乃係永達公司為協
    助業務員推展業務，與一般商業情況營利事業租賃車輛供經
    常外出業務或同行使用情形相同。惟原判決卻認該等費用實
    質上係上訴人配偶之薪資所得，未審酌系爭車輛供業務使用
    之情，仍係以支付形式推論，與所稱實質課稅原則相悖。另
    臺灣臺北地方法院檢察署與法務部調查局臺北市調查處對於
    本案亦有不同之認定，顯證法律見解紛歧，實有由本院統一
    法律上意見之必要。(四)依行政罰法第7條規定，違反行政
    法上義務之行為，有出於故意或過失者，始得處罰，且應由
    行政機關就行為人之故意或過失負舉證責任，不採推定過失
    責任，原判決未釐清系爭租賃車輛之用途，即推定上訴人有
    應申報之所得而不為申報之過失責任，其所涉法律問題重大
    。(五)被上訴人以系爭短漏報所得屬已填報扣繳憑單，而按
    0.2倍科處罰鍰，惟於計算漏稅額時，卻否准將該已依法繳
    納之扣繳稅額減除，顯有矛盾，原判決未予論述，另以財政
    部賦稅署96年12月18日台稅一發字第09604554530號函釋規
    定，同意被上訴人未將系爭補扣繳稅款自漏稅額中減除，自
    屬法律問題重大。(六)末按行政罰法第24條規定「一行為不
    二罰」原則，有關系爭車輛租金，扣繳義務人(永達公司之
    負責人)業經被上訴人依法科處罰鍰，自不應再對納稅義務
    人(上訴人)予以處罰，且參諸稅捐稽徵法第44條但書規定，
    難謂主體不同則無其適用，原審判決認定須為同一行為主體
    始得適用，顯涉及法律見解具有原則性，應准予上訴等語，
    為其論據。
三、本院按：(一)本院32年判字第18號判例：「司法機關所為之
    確定判決，其判決中已定事項，若在行政上發生問題時，行
    政官署不可不以之為既判事項而從其判決處理，此為行政權
    與司法權分立之國家一般通例。」係就發生既判力之法院確
    定判決對行政機關之效力為闡釋。然上訴人所主張之臺灣臺
    北地方法院檢察署檢察官96年度偵字第2347號不起訴處分書
    ，並非法院確定判決，自無上開本院判例之適用。反而是行
    政法院應本於調查所得自行認定事實，不受刑事判決所認定
    事實之拘束，本院著有44年判字第48號等判例可資參照。上
    訴意旨以本院32年判字第18號判例主張原判決應受上開不起
    訴處分書所認定事實之拘束云云，尚有誤會，自無所涉及之
    法律問題意義重大，有由本院加以闡釋必要之原則重要性情
    事。(二)財政部95年函釋，係說明保險公司相關費用應依營
    利事業所得稅查核準則相關規定列報，並不足資以認定系爭
    所得非薪資所得。上訴意旨援引上開函釋及本院判決為爭執
    ，尚無所涉及之法律問題意義重大，有由本院加以闡釋必要
    之原則重要性情事。(三)上訴人係因構成所得稅法第110條
    第1項規定之漏報而遭處以罰鍰之行政罰，核與永達公司負
    責人另因違反扣繳義務所受行政罰，其違規行為及行為主體
    均不相同，自無一行為不二罰規定之適用甚明。上訴意旨援
    引無涉之稅捐稽徵法第44條規定為爭議，自無所涉及之法律
    見解具有原則性情事。(四)本件之扣繳稅款係在本件調查基
    準日後始補行扣繳，故不影響本件漏稅額之計算一節，已經
    原判決論斷甚明，上訴意旨以原判決疏未論述，再執詞爭議
    ，亦無所涉及之法律見解具有原則性情事。(五)上訴意旨其
    餘指摘，未屬第一審判決對於行政命令是否牴觸法律所為之
    判斷，或就同類事件所表示之法律見解，與其他高等行政法
    院或最高行政法院所表示之見解牴觸，或其他所涉及之法律
    問題意義重大，而有加以闡釋之必要情形。是上訴人提起本
    件上訴，依首開規定及說明，不應許可，其上訴難謂合法，
    應予駁回。
四、據上論結，本件上訴為不合法。依行政訴訟法第249條第1項
    前段、第104條、民事訴訟法第95條、第78條，裁定如主文
    。
中    華    民    國    99    年    11    月    25    日
                    最高行政法院第五庭
                        審判長法官  黃  璽  君
                              法官  楊  惠  欽
                              法官  鄭  忠  仁
                              法官  吳  東  都
                              法官  陳  金  圍

以  上  正  本  證  明  與  原  本  無  異
中    華    民    國    99    年    11    月    25    日
                              書記官  王  福  瀛

司法院資訊處製作；財團法人民間司法改革基金會備份。
